臺灣苗栗地方法院民事判決　　　　　　　 94年度婚字第320號
原　　　告　 乙○○
被　　　告　 甲○○
特別代理人　 丙○○
上列當事人間請求離婚事件，本院於民國九十四年十一月二十九
日言詞辯論終結，茲判決如下：
    主    文
准原告與被告離婚。
訴訟費用由被告負擔。
    事    實
壹、原告方面：
一、聲明：求為判決如主文。
二、陳述略以：兩造於民國（下同）八十三年五月二十四日結婚
    ，育有子女三人，並共同居住於苗栗縣大湖鄉○○村○鄰○
    ○路一四三號住處。嗣被告於八十九年五月二十日不慎跌倒
    ，因延誤醫療時機，致治療成效不大，於九十年十月十九日
    經鑑定為極重度之植物人，目前已於創世基金會苗栗分會療
    養達五年之久。為此，依民法第一千零五十二條第二項「重
    大事由」，訴請判決兩造離婚。另因被告為無訴訟能力人，
    依民事訴訟法第五十一條第一項規定，聲請選任被告之父丙
    ○○，擔任被告之特別代理人。
三、證據：提出兩造之戶籍謄本、被告之身心障礙手冊等件為證
    。
貳、被告方面：
一、聲明：原告之訴駁回。
二、陳述略以：被告長期住在創世基金會療養已有五年之久，雖
    能自行呼吸，但無法辨識家人，無法自己洗澡、進食、處理
    大小便，亦無法表達自己之需求，根據醫生之鑑定結果，屬
    於極重度植物人等語。
參、本院依職權訊問證人即被告之父丙○○。
    理    由
一、按離婚之訴，專屬夫妻之住所地或夫、妻死亡時住所地之法
    院管轄，但訴之原因事實發生於夫或妻之居所地者，得由各
    該居所地之法院管轄，民事訴訟法第五百六十八條第一項定
    有明文。查兩造之住居所均設於苗栗縣，揆諸前揭法條規定
    ，本院應有管轄權，合先敘明。
二、復按能獨立以法律行為負義務者，有訴訟能力；對於無訴訟
    能力人為訴訟行為，因其無法定代理人，或其法定代理人不
    能行代理權，恐致久延而受損害者，得聲請受訴法院之審判
    長，選任特別代理人。特別代理人於法定代理人或本人承當
    訴訟以前，代理當事人為一切訴訟行為；但不得為捨棄、認
    諾、撤回或和解。此有民事訴訟法第四十五條、第五十一條
    第一項、第四項規定甚明可參。原告主張被告於八十九年五
    月二十日不慎跌倒，致成為極重度植物人，無自我照顧能力
    ，無工作能力，無人際互動能力，需要長期住院治療，顯然
    欠缺能獨立以法律行為負義務之訴訟能力，業據其提出被告
    之殘障手冊為證，核與所述相符，復經被告之父丙○○陳述
    屬實，則原告基於對於被告訴訟之需要，聲請選任被告之父
    丙○○擔任其特別代理人，於法有據。參酌被告之父丙○○
    為被告之最近親屬，與被告間之情誼深厚，了解兩造之近況
    ，並當庭表示同意於本件訴訟擔任被告之特別代理人，為此
    ，本院選任丙○○擔任被告之特別代理人，併予敘明。
三、按夫妻之一方有民法第一千零五十二條第一項各款以外之重
    大事由，難以維持婚姻者，夫妻之一方得請求離婚；民法第
    一千零五十二條第二項本文均定有明文。是否有難以維持婚
    姻之重大事由，判斷標準為婚姻是否已生破綻而無回復之希
    望，此不可由原告已喪失維持婚姻意欲之主觀面加以認定，
    而應依客觀的標準，應斟酌破壞夫妻共同生活之具體情事，
    是否客觀上達於動搖夫妻之共同生活，致夫妻已喪失維持婚
    姻之意欲以為斷，即難以維持婚姻之事實，是否已達於倘處
    於同一境況，任何人均將喪失維持婚姻希望之程度以決之，
    復有最高法院八十七年度台上字第一三○四號、八十七年度
    台上字第二四九五號裁判要旨可稽。另婚姻係以夫妻之共同
    生活為目的，配偶應互相協力保持其共同生活之圓滿、安全
    及幸福，如斟酌當事人之教育程度、社會地位及其他情事，
    有危及維繫婚姻關係之重大事由，致夫妻繼續共同生活之目
    的，已無可期待時，應認他方得依民法第一千零五十二條第
    二項之規定，請求准許離婚。
四、原告主張兩造於八十三年五月二十四日結婚，育有三名子女
    ，並共同居住於苗栗縣大湖鄉○○村○鄰○○路一四三號，
    嗣被告於八十九年五月二十日不慎跌倒，因延誤醫療時機，
    致治療成效不大，於九十年十月十九日經鑑定為極重度之植
    物人，目前已於創世基金會苗栗分會療養達五年之久，業據
    其提出兩造之戶籍謄本、被告之身心障礙手冊等件為證，核
    與其所述相符，堪信為真。另據證人即被告之父（同為被告
    之特別代理人）丙○○於九十四年十一月二十九日到庭證述
    略以：被告住在創世基金會已達五年，能自行呼吸，但無法
    辨識家人，無法自己洗澡、進食、處理大小便，亦無法表達
    自己要什麼，根據醫生之鑑定結果，被告屬於極重度植物人
    等語，可資參照。綜觀上情，兩造間無從互相協力保持其共
    同生活之圓滿、安全及幸福，則其婚姻顯已產生重大之破綻
    ，此破綻於主觀及客觀上均難有回復之望，從而，原告依民
    法第一千零五十二條第二項本文之規定，以其與被告間有其
    他難以維持婚姻關係之重大事由，請求准許兩造離婚，尚非
    無據，應予准許。
五、本件事證已臻明確，爰無再調查其他事證之必要，併此敘明
    。
六、據上論結，原告之訴為有理由，依民事訴訟法第七十八條，
    判決如主文。
中　　華　　民　　國　　94　　年　　12 　 月　　13    日
                  家事庭法　官　李麗萍
以上正本係照原本作成。
如對本判決不服須於判決送達後二十日內向本院提出上訴狀，並
繳納上訴費用新台幣四千五百元。
                        書記官　蕭雅馨
中　　華　　民　　國　　94　　年　　12　　月　　13  　日
